【裁判字號】    97,訴,2464
【裁判日期】    970822
【裁判案由】    殺人未遂
【裁判全文】
臺灣板橋地方法院刑事判決              97年度訴字第2464號
公  訴  人  臺灣板橋地方法院檢察署檢察官
被      告  乙○○
選任辯護人  謝秉原律師
上列被告因殺人未遂案件，經檢察官提起公訴（97年度偵字第11
442 號），本院判決如下：
    主  文
乙○○殺人未遂，處有期徒刑玖年。扣案之水果刀壹枝沒收。
    事  實
一、乙○○係甲○○之前夫，彼此具有家庭暴力防治法第3 條第
    1 款之家庭成員關係。緣乙○○、甲○○離婚後，即屢因小
    孩探視權問題有所齟齬，甲○○於民國97年4 月6 日中午，
    與子女同返乙○○位在臺北縣板橋市○○街9 號4 樓住處祭
    祖時，2 人又因該事由及甲○○未能依約定於清明節當日偕
    同子女返家等原因，發生口角衝突。乙○○明知頸部乃人體
    重要部位，倘以利刃砍殺將生死亡結果，惟因積怨已久，在
    盛怒之下，仍基於殺人之犯意，於97年4 月6 日下午1 時許
    ，在上開處所，持其所有切菜用之水果刀1 枝，砍向甲○○
    之頸部，致甲○○受有喉及氣管開放性傷口，伴有併發症（
    大量出血；呼吸衰竭）、左肩撕裂傷達肌肉層伴有局部出血
    及左側聲帶麻痺致構音困難等傷害，且頸部之傷口深達氣管
    ，造成氣管破裂，甲○○隨即奪門而出，乙○○仍繼續持刀
    追趕及作勢揮砍，經乙○○之兄丙○○及其他家人合力攔阻
    後，甲○○始順利跑至對街之臺北縣政府警察局板橋分局後
    埔派出所求救、報警，甲○○經送醫急救，倖免於難，未生
    死亡結果，警方則循線至現場查獲乙○○，並扣得上開水果
    刀1 枝。
二、案經甲○○訴由臺北縣政府警察局板橋分局報告臺灣板橋地
    方法院檢察署檢察官偵查起訴。
    理  由
一、訊據被告乙○○對其於上開時、地持水果刀砍傷前妻甲○○
    之事實，坦承屬實，惟矢口否認犯有殺人未遂犯行，辯稱：
    其僅是一時失去理智，持刀傷害到甲○○，並無殺人之意云
    云。經查：
（一）被告於97年4 月6 日下午1 時許，在臺北縣板橋市○○街
      9 號4 樓住處，因小孩探視權等事由，與前妻甲○○發生
      口角衝突，進而持其所有切菜用之水果刀1 枝，砍向甲○○之頸部，致甲○○受有喉及氣管開放性傷口，伴有併發
      症（大量出血；呼吸衰竭）、左肩撕裂傷達肌肉層伴有局
      部出血及左側聲帶麻痺致構音困難等傷害，且頸部之傷口
      深達氣管，造成氣管破裂，甲○○隨即奪門而出，被告仍
      繼續持刀追趕，經被告之兄丙○○及其他家人合力攔阻，
      甲○○跑至對街之臺北縣政府警察局板橋分局後埔派出所
      求救、報警，送醫急救後，未生死亡結果，被告則為警在
      案發現場查獲等事實，為被告坦承不諱（見偵查卷第7 至
      9 、42、56頁；本院卷第8 、9 、38頁），核與證人即被
      害人甲○○、證人即被告之兄丙○○於本院審理時，所證
      被告與甲○○發生衝突之緣由、被告持刀砍殺甲○○之過
      程、本案查獲之經過（分見本院卷第82至86頁；本院卷第
      86至90頁），尚無不合，並有現場照片3 張（見偵查卷第
      25、26頁）、亞東紀念醫院診斷證明書2 份（見偵查卷第
      47、48頁），財團法人亞東紀念醫院97年5 月13日亞歷字
      第0976410273號函1 份（見偵查卷第54頁）在卷可稽，暨
      扣案水果刀1 枝可資佐證，被告上開自白，堪信為真。而
      該扣案之水果刀全長25公分，刀身長14公分，刀柄長11公
      分，有照片1 張存卷可參（見偵查卷第24頁），被告既表
      示該水果刀係其切菜之用（見本院卷第9 頁），顯然甚為
      銳利，被告並知之甚稔。此外，甲○○遭被告砍傷後，「
      ……若沒來得及治療，則有生命危險。目前左側聲帶麻痺
      ，復原情況須再評估。」，亦有前揭財團法人亞東紀念醫
      院函文1 份附卷可證（見偵查卷第54頁）。是被告持利刃
      揮砍甲○○頸部，致甲○○受有前揭嚴重之傷勢，事後猶
      持刀追逐，經人攔阻始停止，及甲○○若未能及時就醫，
      將有生命危險等節，均堪認定。
（二）觀之證人甲○○所證：「……當時我們是坐著客廳的木頭
      椅談，他站在離我1 步的距離，他是站著罵我，我跟他起
      爭執，中間有停頓下來，他冷靜的在原來的位置抽完香煙
      ，抽完煙後都沒講話，隔沒幾分鐘，他就衝過來把我額頭
      往後壓，他拿出1 把刀，他是左手壓我的頭，右手持刀，
      他往我頸部砍下來，……我被砍的時候，丙○○及被告的
      妹妹都過來把被告推開。被告他倒在椅子上，我女兒就開
      門叫我趕快跑，我就摀住受傷的頸部往外跑，我只跑到4
      樓的樓梯口，我怕我再往下跑會死在樓梯間，被告還衝出
      來到樓梯口，手還拿著刀，他距離我大概1 、2 步的距離
      ，我女兒擋在前面抱住他，他持刀的手還抬高作勢要殺我
      ，被告的哥哥跟妹妹也跑出來拉住他。」（見本院卷第82
      、83頁），及證人丙○○所證：「我有看到他拿刀砍告訴
      人頸部，我當時坐在他們旁邊約1 、2 步，……小孩子在
      旁邊幫忙圍，但我來不及拉住他，被告的刀子就劃到告訴
      人的頸部。我就把被告推開，我叫告訴人趕快跑到派出所
      ，告訴人有跑出去，被告也有拿刀追出去，在樓梯口被告
      有追到告訴人，我有趕過去把他們隔開……。」（見本院
      卷第87頁）等現場情景，被告係故意朝甲○○之頸部猛力
      攻擊，事後追趕時仍作勢揮砍，有意繼續加害甲○○，在
      被告明知所持水果刀甚為銳利之情形下，被告有致甲○○
      於死之意，實甚明確，被告辯稱無殺人之意云云，自不足
      採。至被告於本院審理期間，雖一度翻異其詞，表示其僅
      將刀架在甲○○頸部，係因遭丙○○推擠，才傷到甲○○
      ，而其追趕甲○○至門口，是要叫妹妹將甲○○送醫云云
      （見本院卷第86頁），非僅與己身自白相矛盾，亦與前揭
      事證相違，證人甲○○對此並加以駁斥，證稱：「當時被
      告過來就持刀劃下去，丙○○後來才推開被告。」等語（
      見本院卷第86頁），被告此部分所辯，顯係事後卸責之詞
      ，不足據為對其有利之認定。
（三）綜上所述，本案事證明確，被告殺人未遂犯行，洵堪認定
      ，應依法論科。
二、核被告所為，係犯刑法第271 條第2 項、第1 項之殺人未遂
    罪。因被告為甲○○之前配偶，彼此具有家庭暴力防治法第
    3 條第1 款所稱之家庭成員關係，是被告對甲○○實施上開
    不法侵害之行為，亦屬家庭暴力防治法第2 條第2 款所稱之
    家庭暴力罪。被告已著手於殺害甲○○之行為，甲○○經送
    醫救治後，倖免於難，未生死亡之結果，應屬未遂犯，茲依
    刑法第25條第2 項之規定，按既遂犯之刑減輕之。爰審酌被
    告持刀殺害甲○○，致甲○○受有前揭傷勢，所生危害甚重
    ，且其與甲○○原為夫妻，發生爭執即痛下殺手，惡性非輕
    ，暨被告犯罪之動機、手段、素行、犯後態度等一切情狀，
    量處如主文所示之刑。扣案之水果刀1 枝，係被告所有供犯
    本案殺人犯行所用之物，業經其供承在卷（見本院卷第91頁
    ），應予以沒收；至扣案之刀鞘，與被告殺人犯行並無直接
    關連，復非違禁物，故不併予沒收，附此敘明。
據上論斷，應依刑事訴訟法第299 條第1 項前段，刑法第271 條
第2 項、第1 項、第25條第2 項、第38條第1 項第2 款，判決如
主文。
本案經檢察官馬凱蕙到庭執行職務。
中    華    民    國    97    年    8     月    22    日
                  刑事第十四庭審判長法  官   林海祥
                                    法  官   汪怡君
                                    法  官   許炎灶
上列正本證明與原本無異。
如不服本判決，應於判決送達後10日內向本院提出上訴狀（應附
繕本），其未敘述上訴理由者，應於上訴期間屆滿後20日內補提
理由書狀於本院，上訴於臺灣高等法院。
                                    書記官   屠衛民
中    華    民    國    97    年    8     月    22    日
附錄本案論罪科刑所引法條：刑法第271 條。
中華民國刑法第271 條（普通殺人罪）
殺人者，處死刑、無期徒刑或10年以上有期徒刑。
前項之未遂犯罰之。
預備犯第1 項之罪者，處2 年以下有期徒刑。


司法院資訊處製作；財團法人民間司法改革基金會備份。
